【裁判字號】    88,訴,33
【裁判日期】    890119
【裁判案由】    侵權行為損害賠償
【裁判全文】
臺灣宜蘭地方法院民事判決                            八十八年度訴字第三三號
    原      告  東泰產物保險股份有限公司
    法定代理人  乙○○
    訴訟代理人  甲○○
    被      告  宜蘭縣員山鄉公所
    法定代理人  丙○○
    訴訟代理人  吳振東律師
右當事人間請求侵權行為損害賠償事件，本院判決如左：
    主    文
被告應給付原告新台幣捌拾捌萬伍仟柒佰玖拾貳元，及自民國八十七年七月二十九日
起至清償日止，按週年利率百分之五計算之利息。
原告其餘之訴駁回。
訴訟費用由被告負擔五分之三，餘由原告負擔。
本判決第一項於原告以新台幣貳拾玖萬陸仟元為被告供擔保後，得假執行；但被告如
於假執行程序實施前以新台幣捌拾捌萬陸仟元為原告預供擔保，得免為假執行。
原告其餘假執行之聲請駁回。
    事    實
甲、原告方面：
    一、聲明：求為判決被告應給付原告新台幣（下同）一百四十五萬五千四百零四
        元，及自民國八十七年七月二十八日起至清償日止，按年息百分之五計算之
        利息，並陳明願供擔保請准宣告假執行。
    二、陳述：
      (一)原告所承保享正實業股份有限公司（以下簡稱享正公司）所有之ＱＬ－二０
        三號自用大貨車（以下簡稱系爭車輛），於八十五年九月二十六日下午一至
        二時許，由訴外人莊茂雄駕該車行經宜蘭縣員山鄉○○村○○路一四八號右
        側道路時，該路段因被告疏於管理養護，造成路基流失掏空，致系爭車輛行
        經該地點時，路面突然下陷而連人帶車翻落溪谷，該車之修復費用共計一百
        四十五萬五千四百零四元，上述款項原告已依保險契約賠付予原告之被保險
        人即享正公司，依保險法第五十三條之規定由原告取得代位求償權，原告並
        依債權讓與之規定通知被告及提出書面請求賠償，經被告以八十七年九月四
        日八七員鄉秘字第一一三三三號函拒絕賠償。
      (二)按公有公共設施因設置或管理有欠缺，致人民生命、身體或財產受有損害者
        ，國家應負損害賠償責任，而上開損害賠償之請求，以該公共設施之設置或
        管理機關為其賠償義務機關，國家賠償法第三條第一項、第九條第二項分別
        定有明文。又國家賠償法就公有公共設施因設置或管理欠缺而生之國家賠償
        責任，係採無過失責任賠償主義，不以故意或過失為要件，祇須公有公共設
        施因設置或管理有欠缺，致人民生命、身體或財產受損害，國家或其他公法
        人即應負賠償責任；至於國家或其他公法人對該設置或管理之欠缺有無故意
        或過失，或於防止損害之發生已否盡其注意義務，均非所問（最高法院七十
        三年台上字第五八四號判決參照）。本件肇事地點之道路係被告所管理，被
        告於該道路路基流失卻未及時修補，又未設立任何警告標誌，難謂其對道路
        之管理無任何欠缺，原告所承保系爭車輛之毀損與被告所管理道路之欠缺復
        有相當之因果關係，爰依債權讓與及保險代位之規定請求國家賠償如聲明所
        示之金額及利息。
      (三)查臺灣省產業道路養護辦法第三條第三項規定，產業道路養護工作之執行為
        鄉鎮縣轄市辦理事項，又被告八十七年七月一日八十七員鄉建字第七八三八
        號函覆原告謂：「經查所請道路座落應為隘界路一四八號右側，該道路係宜
        蘭縣政府發包闢建聯接本鄉原有村里供農作及村民出入之主要道路，屬村里
        級道路。」，臺灣省政府交通處八十七年九月十七日八七交二字第四三○三
        六號亦函覆原告謂：「村里道路目前係由各所在地鄉、鎮、市公所管理，並
        由省民政廳為輔導機關」，再原告另案對宜蘭縣政府起訴（八十八年度國字
        一號國家賠償事件），宜蘭縣政府即本件被告之訴訟代理人吳振東律師在該
        案自承宜蘭縣政府為系爭道路之設置機關，被告為系爭道路之管理機關，並
        於八十八年五月十九日答辯狀主張系爭道路係宜蘭縣政府於八十年二月八日
        設置完成，並即交由被告管理，足證被告確為系爭道路之管理機關。
      (四)又國家賠償係國家如有國家賠償法第三條之原因時，須對人民負賠償責任，
        而此賠償責任除依本法之規定外，適用民法之規定，同法第五條亦有明文，
        我國乃採民商合一制，故國家賠償法自有適用保險法之餘地。另國家賠償雖
        係國家對人民之損害賠償，但究其本質係為求填補損害，其目的與民法之損
        害賠償並無二致，並不應因賠償義務人為國家而不同，故國家賠償法尚未施
        行前即以民法為請求權基礎，因目的同一，故此種請求權應無專屬性，而有
        債權讓與及保險代位之適用。再國家賠償法設置之目的一方面使人民權益受
        有損害時，得獲得救濟，另一方面可發揮行政監督之功能，且保險代位係在
        尋求最終應負責賠償之人，若認保險人不得向國家行使代位權，豈不形成同
        一事故之發生因被害人是否有保險而使國家異其責任，國家因受害人購買保
        險而免其賠償責任，與損害賠償之基本原理未符，國家賠償設置之目的亦無
        法達成。
      (五)被告抗辯系爭道路因原告承保之系爭車輛明顯超載逾重致使路基沈基，惟依
        事故現場照片所示，肇事坑洞係呈中空陷落狀，且外坡亦無損壞，顯係被告
        平日疏於養護，致路基經年累月後陷落流失甚明，如係因車輛逾載重致使路
        基沈陷，則路面應係呈受壓後破裂之實心輾壓痕，或因底土受壓向外撐擠，
        使外側護坡破裂，故該坑洞顯非受重壓而成，被告自應舉證以實其說，縱系
        爭車輛未逾載重，以該路面中空之情況觀之，亦無法負擔，故系爭車輛逾載
        重與否與本件損害之發生並無因果關係。又依道路交通標誌標線號誌設置規
        則第二條規定：「標誌、標線、號誌之設置目的，在於提供車輛駕駛人及行
        人有關道路路況之警告、禁制、指示等資訊，以便利行旅及促進交通安全。
        」，第六條第一項則規定：「道路於開放通行之前，應將必要之標誌、標線
        、號誌設置妥當。」。查被告為系爭道路之設置機關，於設置道路開放通行
        前，即應依前開規定設立禁止標誌，以供用路人參考，然被告並未於系爭道
        路沿線路口設置任何限駛或限重之標誌，則原告所承保系爭車輛駛入該道路
        ，自非系爭車輛駕駛人之過失，而係被告之管理過失所致。
      (六)查修理材料依其性質，有獨立與附屬之別，若修理材料對於物之本體而言，
        已具獨立存在之價值，因其更新之結果，將促成物於修繕後使用效能之提昇
        或交換價值之增加，與舊品相較，勢將造成額外利益，與損害賠償僅在填補
        損害之原理有違，自應予以折舊；若修理材料之本身不具獨立價值，僅能附
        屬他物而存在，或須與他物結合，方能形成功能之一部者，其更新之結果，
        既無法提昇使用效能，復無法增加交換價值，則請求以新品替代，亦無獲取
        額外利益，自無須折舊，最高法院七十七年第九次民事庭決議有關折舊之意
        見應指前者之情形而言。且不分修理材料之屬類，一律予以折舊，即係告知
        損害賠償之權利人「舊品毀損僅得以舊品代替，請求以新品代理並不合理」
        ，惟現今並無以舊品修繕之交易市場並不存在，強求權利人以舊品修繕，係
        期待不可能。再零件舊品以新品替代應予折舊，乃在避免受害人因此獲得延
        長物品使用年限或提高全部價值之額外利益，惟更新之零件，就整體車體而
        言，其使用年限並未同時提昇，車輛價值亦未提高，反可能因肇事紀錄而受
        有交易上之貶值。
    三、證據：提出原告八十七年七月二十八日台北敦南郵局存證信函第二一八一號
        之賠償請求書及掛號郵件收件回執各一件、汽車保險理賠計算書一紙、領款
        收據暨匯款同意書一紙、行車執照一紙、統一發票一紙、估價單九紙、權利
        讓與同意書一紙、被告八十七年九月四日八七員鄉秘字第一一三三三號函及
        八十七年七月一日八七員鄉建字第七八三八號函各一件、臺灣省政府交通處
        八十七年九月十七日八七交二字第四三○三六號函一件、現場及車輛受損照
        片、本院八十七年度國字第一號請求國家賠償事件八十七年十月十二日言詞
        辯論筆錄一件、答辯狀一件、財政部台財保第八八一八二一九三八號函（以
        上均為影本），並聲請訊問證人李鴻章及向宜蘭縣警察局宜蘭分局調取本件
        事故之處理紀錄。
乙、被告方面：
    一、聲明：求為判決駁回原告之訴，並陳明如受不利判決願供擔保請准宣告免為
        假執行。
    二、陳述：
      (一)按當事人主張有利於己之事實者，就其事實有舉證之責任，民事訴訟法第二
        百七十七條定有明文。本件事故發生地點之宜蘭縣員山鄉○○村○○路一四
        八號右側路面，屬村里級道路，為宜蘭縣政府設置，其開工、竣工及驗收完
        成日期依序為七十九年六月四日、同年十二月十八日及八十年二月八日，原
        告主張被告為宜蘭縣員山鄉○○路一四八號前路段之管理機關，被告否認之
        ，原告自應就該有利於己之事實負舉證之責任。
      (二)又依道路交通安全規則第三十八條第一項第三款規定，一般汽車總重之限制
        ，約在十五噸至二十一噸間，系爭道路為右開辦法所稱之產業道路，依公路
        局橋樑道路設計標準圖，該道路之負重力按行駛車輛軸長大小應在十五噸至
        二十噸之間。本件系爭事故發生時，訴外人棟和營造有限公司之協力廠商享
        正公司所有之系爭預拌混凝土車係為配合在溪床施工之挖土機，而靠近道路
        邊坡澆注混凝土，當時該車之承載總重約四十噸（車內載運九立方公尺之預
        拌混凝土，混凝土每立方公尺重約三噸，計約載重二十七噸，加上該車空重
        約十三噸），其承載總重量已逾該農路之原設計負重力及前揭交通規則之載
        重限制，致使該產業道路路基不堪負荷而沈陷，造成該車翻落溪谷，足見本
        件事故之發生，係可歸責於該預拌混凝土車駕駛人之過失，與被告並無任何
        關係。且造成該道路坑洞之原因多端，在未經鑑定之前，原告遽認係疏於養
        護所致，自乏所據。
      (三)次按我國國家賠償法為依據憲法第二十四條而制定，係貫徹憲法保障人民權
        益，其目的之一乃在避免因國家行使公權力或因公有公共設施設置或管理欠
        缺而致人民受損害時，被害人求償無門。故國家賠償法第三條有關公有公共
        設施設置或管理而生之國家賠償責任應採無過失責任主義，亦即國家危險責
        任主義，其主要思想係公平分擔之原則，由國家負損害賠償責任，蓋國家之
        賠償財源，係出於社會大眾所繳納之稅捐；至於保險法上所規定之保險人給
        付賠償金，雖由保險人所支付，實係千萬同類被保險人以負擔保險費之方法
        而予以分攤，該多數保險人分攤之代價，則為買得免於恐懼之「安全」。基
        上分析，國家應負賠償事件之保險事故發生時，被害人即被保險人固得請求
        國家賠償或請求保險人理賠，惟保險人於理賠後，不得代位被保險人向國家
        請求損害賠償，否則，無異使無辜之全體納稅義務人代替買取「安全」之被
        保險人承擔損失之「危險」。又保險法第五十三條第一項之代位求償權應以
        依私法上之法律關係，被保險人對於第三人有損失賠償請求權之情形者為限
        ；而國家賠償法第二條、第三條所規定人民對國家請求賠償之權利，則屬公
        法上之請求權。性質上，兩者為不同之請求權。被害人縱然同時有該二請求
        權，但保險人卻不因被保險人選擇行使私法上之請求權，而於履行其依保險
        契約應給付之保險金後，取得代位行使被保險人在公法上之國家賠償請求權
        。是國家賠償法第五條特別明定國家賠償，除依國家賠償法規定外，適用民
        法之規定，國家賠償法既係以民法為補充法，保險法並非國家賠償法之補充
        法，自不發生代位請求國家賠償問題，是關於人民因公有公共設施設置或管
        理有欠缺，致財產受損害，經保險公司依保險契約理賠後，保險公司並不得
        代位請求國家賠償（行政院台七十二年法字第一六○七號、臺灣省政府七十
        二年一月二十九日七二府法秘字第九三○六號函號參照）。本件被告縱有原
        告所指應負賠償責任之事由，依上說明，原告亦不得代位其被保險人向被告
        請求國家賠償，故原告主張其依保險契約先行理賠後，依保險法第五十三條
        規定，本於代位求償權人及債權受讓人之地位，向被告請求賠償云云，即非
        可採。
      (四)又原告所提出之估價單並未將零件與工資部分分別標示，且系爭車輛係八十
        四年六月出廠，本件事故於八十五年九月二十六日發生，縱認原告之主張為
        可採，則系爭車輛零件部分修護費用，應按其使用年限扣除折舊金額，始為
        合理。
    三、證據：提出準備(一)狀一件、宜蘭縣政府工程登記冊一紙、行政阮七十二年一
        月二十五日臺七十二法一六○七號及臺灣省政府七十二年一月二十九日七二
        府法秘字第九三六○號函各一紙（以上均為影本）。
    理    由
一、原告之法定代理人於訴訟程序中卸任，改由乙○○繼任為法定代理人，並經原告
    依法具狀檢附財政部台財保第八八一八二一九三八號函影本聲明承受訴訟，核無
    不合，先予敘明。
二、本件原告主張其所承保享正公司所有之ＱＬ--二０三號自用大貨車，於八十五年
    九月二十六日下午一至二時許，由訴外人莊茂雄駕該車行經宜蘭縣員山鄉○○村
    ○○路時，該路段因被告疏於管理養護，造成路基掏空，致系爭車輛行經該地點
    時，路面突然下陷而連人帶車翻落溪谷，該車受損，該車之修復費用計一百四十
    五萬五千四百零四元，上述款項原告已依保險契約賠付予原告之被保險人，依保
    險法第五十三條之規定由原告取得代位求償權，被保險人並將損害賠償請求權讓
    與原告，爰依國家賠償法第三條第一項及債權讓與之法律關係，求為判決命被告
    賠償原告一百四十五萬五千四百零四元，及自八十七年七月二十八日起至清償日
    止，按年息百分之五計算利息之判決。
三、被告則以系爭道路為產業道路，依公路局橋樑道路設計標準圖，該道路之負重力
    按行駛車輛軸長大小應在十五噸至二十噸之間，系爭事故發生時，享正公司所有
    系爭預拌混凝土車係為配合在溪床施工之挖土機，而靠近道路邊坡澆注混凝土，
    當時該車之承載總重約四十噸（車內載運九立方公尺之預拌混凝土，混凝土每立
    方公尺重約三噸，計約載重二十七噸，加上該車空重約十三噸），其承載總重量
    已逾該農路之原設計負重力及前揭交通規則之載重限制，致使該產業道路路基不
    堪負荷而沈陷，造成該車翻落溪谷，足見事故之發生，係可歸責於系爭車輛駕駛
    人之過失，與被告無關。再者，國家損害賠償，除依本法規定外，適用民法規定
    ，國家賠償法第五條定有明文，國家賠償法既係以民法為補充法，保險法並非國
    家賠償法之補充法，自不發生代位請求國家賠償問題，是關於人民因公有公共設
    施設置或管理有欠缺，致財產受損害，經保險公司依保險契約理賠後，保險公司
    並不得代位請求國家賠償等語，資為抗辯。
四、本件原告主張其所承保享正公司所有之ＱＬ－二０三號自用大貨車，於八十五年
    九月二十六日下午一至二時許，由訴外人莊茂雄駕駛行經宜蘭縣員山鄉○○村○
    ○路○○路面突然下陷而連人帶車翻落溪谷，致該車受損，該車之修復費用計一
    百四十五萬五千四百零四元，上述款項原告已依保險契約賠付予原告之被保險人
    ，依保險法第五十三條之規定由上訴人取得代位求償權，並於起訴前向被上訴人
    請求國家賠償，經上訴人拒絕賠償，業據提出理賠計算書、領款收據、行車執照
    、發票、估價單、權利讓與書、現場及車損照片、被告八七員鄉秘字第一一三三
    三號函為證，並經本院依聲請向宜蘭縣警察局宜蘭分局大湖派出所調取莊茂雄車
    禍之紀錄核閱屬實，自堪信為真實。
五、被告對於訴外人莊茂雄於上開時地駕駛享正公司所有之系爭車輛翻落溪谷，致車
    輛受損之事實並不爭執，惟辯稱被告並非系爭道路之管理機關，且系爭道路為產
    業道路，原告所承保之前揭系爭車輛係因配合在溪床施工之挖土機，而靠近道路
    邊坡澆注混凝土，其承載總重量已逾該道路之載重限制，致該產業道路路基不堪
    負荷而沈陷，造成該車翻落溪谷，是被告並無過失，況保險法並非國家賠償法之
    補充法，自不發生代位請求國家賠償問題等語，經查：
  (一)按國家賠償，除依國家賠償法規定外，適用民法規定，國家賠償法第五條定有明
    文。而我國民法係採民商合一制，保險法是民法以外所定之單行法，對於民法法
    典而言，為民事特別法，乃民法體系一部分，自為國家賠償適用法源之一，故國
    家賠償法第五條規定國家賠償以民法為補充法，所謂民法，自包含保險法，此種
    解釋方法，方與我國採民商合一之民法制度相符，且若認保險人於向被保險人理
    賠後，不得依保險法之規定代位行使權利，豈不成同一事故之發生因被害人之是
    否有保險而使國家異其責任，此當非國家賠償法立法之意旨所在。查本件原告承
    保訴外人享正公司所有之系爭車輛，由訴外人莊茂雄於上開時地駕駛而翻落溪谷
    ，致車輛受損，原告已依保險契約賠償被保險人，依保險法第五十三條第一項規
    定，原告當然得代位行使享正公司對被告之損害賠償請求權，被告援引行政院及
    臺灣省政府之函釋，認保險法非國家賠償法之補充法，顯與國家賠償之立法精神
    有違，本院自不受其拘束，故被告抗辯保險法並非國家賠償法之補充法，原告不
    得代位請求國家償云云，即無可取。又原告已依國家賠償法第十條第一項規定，
    向被告提出書面賠償請求，經被告拒絕賠償等事實，亦有原告提出之八十七年七
    月二十八日台北敦南郵局存證信函第二一八一號賠償請求書、被告八十七年九月
    四日八七員鄉秘字第一一三三三號拒絕賠償函附卷可稽，是原告依國家賠償法訴
    請被告賠償損害，於程序上要無不合。
  (二)又村里道路目前係由各所在地鄉、鎮、市公所管理，有原告所提臺灣省政府交通
    處八十七年九月十七日八七交二字第四三○三六號足憑，查本件事故發生地點之
    宜蘭縣員山鄉○○村○○路一四八號右側路面，屬村里級道路，並有被告八十七
    年七月一日八七員鄉建字第七八三八號可稽，被告應為系爭道路之管理機關至明
    ，被告空言否認，顯非可採。
  (三)原告主張系爭路段因被告疏於管理養護，造成路基流失掏空，致系爭車輛行經該
    地點時，路面突然下陷而連人帶車翻落溪谷之事實，業據其提出現場照片，並有
    宜蘭縣警察局宜蘭分局員警工作記錄簿影本可稽，依上開現場照片所示，系爭肇
    事路面下陷，路基均已掏空，證人即肇事當時處理事故現場之警員李鴻章到庭亦
    證稱當時現場狀況大致與原告提出之照片相符，是肇事路面下陷，路基亦已掏空
    之事實，應堪認定。被告雖辯稱係系爭車輛載運混凝土逾道路之載重，致道路路
    基不堪負荷而沈陷云云，惟證人李鴻章證稱在現場並未看到水泥流出路面等語（
    見本院八十八年六月二十三日言詞辯論筆錄），且依道路交通安全規則第三十八
    條第一項第三款規定，一般汽車總重之限制，約在十五噸至二十一噸間，而系爭
    車輛之總重為二十一噸，有原告提出之行車執照影本足憑，其承載總重量並未逾
    前揭交通規則之載重限制，況系爭肇事路面設置有邊坡護欄之擋土設施，如未為
    經常性之維修，其擋土效力自有不足，則於雨水沖刷後，極易使路基流失，系爭
    肇事路面路基已掏空，應係經年累月雨水沖刷造成，被告抗辯系爭車輛逾道路載
    重之事實，迄未據其提出事證以實其說，則辯稱系爭道路因不堪負荷而沈陷，自
    不足採。
六、按公有公共設施，因設置或管理有欠缺，致人民生命、身體或財產受有損害者，
    國家應負損害賠償責任，而上開損害賠償之請求，以該公共設施之設置或管理機
    關為其賠償義務機關，國家賠償法第三條第一項及第九條第二項分別定有明文。
    而所謂公共設施管理欠缺，係指該公共設施不具備通常應有之狀態、作用或功能
    ，以致欠缺安全性而言。被告未對於所管理之系爭道路為經常性之維修，致路基
    流失，足以影響行車之安全，已不具備通常道路應有之功能及狀態，即係公共設
    施管理有所欠缺，訴外人莊茂雄駕駛原告所承保之系爭車輛於行經系爭路基流失
    之路段，因路面下陷而摔下溪谷，致車輛受損，其受損原因與被告所管理之道路
    欠缺有因果關係，被告依國家賠償法第三條第一項規定，自應負損害賠償責任，
    則原告依保險契約給付被保險人後，依保險法第五十三條代位被保險人享正公司
    對於被告請求損害賠償，自屬有據。
七、按依民法第一百九十六條規定請求物被毀損所減少之價額，固得以修復費用為估
    定之標準，但以必要者為限，即修理材料以新品換舊品，應予折舊。原告所承保
    之享正公司所有車號ＱＬ－二０三號自用大貨車，於訴外人莊茂雄駕駛經過系爭
    路基流失之路段，因路面下陷而摔下溪谷，致車輛受損，支出修理費一百四十五
    萬五千四百零四元，業據原告提出估價單九紙為證，被告對上開估價單之真正不
    並爭執，自堪信為真實。而本件享正公司所有之車為八十四年六月出廠，至八十
    五年九月二十六日肇事受損時止，依營利事業所得稅查核準則第九十五條第八項
    規定：「固定資產提列折舊採用定率遞減法者，以一年為計算單位，其使用期間
    未滿一年者，按實際使用之月數相當於全年之比例計算之，不滿一月者，以一月
    計」之方法計算結果，實際使用之年數為一年三月又二十六天，應以一年四月計
    ，其汽車及附加零件已有折舊，應將折舊部分以予扣除，原告主張不應折舊，於
    法無據。本院依行政院所頒固定資產耐用年數表及固定資產折舊率之規定，自用
    大貨車之耐用年數為五年，依定率遞減法每年折舊千分之三六九，則原告請求支
    出之一百四十五萬五千四百零四元修理費中，其中材料部分一百二十七萬五千四
    百零四元既係以新品更換，依上開標準計算折舊額為五十六萬九千六百十二元｛
    計算方法：0000000x0.369=470624(0000000-000000)x0.369x4/12=98988 ，
    +=569612，元以下四捨五入｝，扣除折舊額後為七十萬五千七百九十二元，
    連同工資部分十八萬元，從而原告得請求車輛毀損所減少之價額為八十八萬五千
    七百九十二元。
八、末按給付無確定期限者，債務人於債權人得請求給付時，經其催告而未為給付，
    自受催告時起，負遲延責任；應給付利息之債務，其利率未經約定，亦無法律可
    據者，週年利率為百分五；遲延之債務，以支付金錢為標的者，債權人得請支依
    法定利率計算之遲延利息，民法第二百二十九條第二項前段、第二百零三條、第
    二百三十三條第一項前段定有明文。本件被告因公有公共設施管理欠缺所負之損
    害賠償義務，核其性質屬不定期債務，依上開說明，自應從被告受催告時起，才
    負遲延責任，被告係於八十七年七月二十九日收受原告之請求賠償函，有原告提
    出之掛號郵件收件回執影本足憑，被告應自八十七年七月二十九日起負遲延責任
    。
九、綜上所述，原告依保險法第五十三條代位被害人享正公司，依國家賠償法請求被
    告賠償八十八萬五千七百九十二元，及自八十七年七月二十九日起至清償日止，
    按年息百分之五計算之利息，為有理由，應予准許，逾此範圍之請求，尚非有據
    ，應予駁回。
十、兩造分別陳明願供擔保，聲請宣告假執行或免為假執行，經核原告勝訴部分，並
    無不合，爰各酌定相當之擔保金額，併以准許。至原告敗訴部分，其假執行之聲
    請，已失所附麗，應予駁回。
十一、本件事證已臻明確，兩造其餘攻擊、防禦方法及所為之立證，經本院審酌後，
      認與本判決所為上述判斷不生影響，爰不一一予以論究，附此敘明。
據上論結，本件原告之訴為一部有理由，一部無理由，依民事訴訟法第七十九條但書
第三百九十條第二項，第三百九十二條，判決如主文。
中      華      民      國    八十九    年      一      月    十九      日
                                    臺灣宜蘭地方法院民事庭
~B法      官  陳湘琳
右正本證明與原本無異。
如不服本判決，須於收受送達後二十日內向本院提出上訴狀。（應附繕本）
中      華      民      國    八十九    年      二      月       九     日
~B法院書記官  王素連


司法院資訊處製作；財團法人民間司法改革基金會備份。
